臺灣嘉義地方法院民事判決
110年度嘉簡字第203號
原      告  鍾育輝  
被      告  陳世翔  
上列當事人間請求確認本票債權不存在事件，本院於民國110年4
月15日言詞辯論終結，判決如下：
    主      文
確認被告持有如附表所示之本票，對原告之本票債權不存在。
訴訟費用新臺幣1,000元由被告負擔。 
    事實及理由
壹、程序事項按確認法律關係之訴，非原告有即受確認判決之法
    律上利益者，不得提起，民事訴訟法第247條第1項前段定有
    明文。所謂即受確認判決之法律上利益，係指法律關係之存
    否不明確，原告主觀上認其在法律上之地位有不妥之狀態存
    在，且此種不妥之狀態能以確認判決將之除去者而言，若縱
    經法院判決確認，亦不能除去其不安之狀態者，即難認有受
    確認判決之法律上利益（最高法院52年台上字第1240號裁判
    意旨參照）。查本件被告持有原告簽發之如附表所示之本票
    （下稱系爭本票），並向本院聲請本票裁定強制執行，經本
    院司法事務官於民國110年3月11日以110年度司票字第320號
    裁定准許在案，嗣經原告提起抗告後，經本院司法事務官於
    110年3月19日撤銷原裁定，並駁回被告之聲請，業經本院調
    閱系爭本票裁定卷宗核閱屬實。是以，系爭本票為被告持有
    並行使票據權利，而原告否認被告享有系爭本票之債權，顯
    見兩造就系爭本票之債權存否已生爭執，致原告於私法上之
    地位處於不安狀態，且能以確認判決除去之，準此，原告提
    起本件確認之訴即具有確認利益，合先敘明。
貳、實體事項
一、原告主張略以：被告持有以原告為發票人之系爭本票乙紙，
    向鈞院聲請裁定准予強制執行，惟系爭本票非原告所簽發，
    其上發票人之簽名並非原告所自寫，簽名之筆跡與原告之筆
    跡顯然不符，且該姓氏、居住地址亦與原告之姓氏、居住地
    址不相符合，鈞院竟以110年度司票字第320號裁定准予強制
    執行在案，有害原告之權益，且原告業已至派出所對訴外人
    張竣翔提起偽造文書及詐欺之刑事告訴等語。為此，爰依非
    訟事件法第195條第1項規定，提起本件訴訟，並聲明：如主
    文第1項所示。
二、被告則答辯略以：對於原告主張無意見，系爭本票是被告自
    訴外人張竣翔取得，因張竣翔欠被告錢，現在找不到人，張
    竣翔說這些是原告欠他錢，將系爭本票交付被告去跟原告請
    求，被告也不知道系爭本票上面簽名是否為原告本人所簽，
    原告說非其本人所簽發，被告認為應該是這樣子，有請原告
    記得去報案等語。
三、得心證之理由：
（一）按票據債務人應依票據文義負責，以該債務人在票據上簽
      名或蓋章為前提（最高法院65年台上字第2030號判例意旨
      參照）。再按票據為無因證券，僅就票據作成前之債務關
      係，無庸證明其原因而已，至該票據本身是否真實，即是
      否為發票人所作成，仍應由執票人負舉證之責（最高法院
      50年台上字第1659號判例意旨參照）。是發票人主張本票
      係偽造，對執票人提起確認本票係偽造或本票債權不存在
      之訴者，應由執票人就本票為真正之事實，先負舉證責任
      。
（二）查本件原告主張系爭本票非其所簽發等語，參諸前開判決
      意旨，被告應舉證證明系爭本票上之簽名真正。惟此經被
      告於本院言詞辯論期日自承對原告主張表示無意見，系爭
      本票是被告自張竣翔取得，被告也不知道系爭本票上面簽
      名是否為原告本人所簽（見本院卷第68頁）。再參諸系爭
      本票上所載原告姓氏為「鐘」、居住地址為「嘉義縣○○○○
      村000號」，與原告之姓氏、居住地址均不相符合；且原
      告業已至派出所對張竣翔提起偽造文書及詐欺之刑事告訴
      等情，此據原告提出與其所述相符之系爭本票裁定影本、
      嘉義縣警察局中埔分局三和派出所受（處）理案件證明單
      影本、系爭本票彩色影印等件為證（見本院卷第13、15、
      17頁），復有嘉義縣警察局中埔分局以110年3月29日嘉中
      警偵字第1100005597號函檢附原告對於張竣翔提告偽造文
      書及詐欺案件之筆錄及相關附件資料在卷為憑（見本院卷
      第33至63頁），且為被告所不爭執，堪認為真正。
（三）綜上，本件原告否認系爭本票上原告之簽名為其所親簽，
      被告亦未舉證證明系爭本票上之簽名確為原告所為，則原
      告就系爭本票自不負發票人責任，系爭本票對原告之票據
      債權即不存在。
四、從而，原告請求確認被告持有系爭本票對原告之本票債權不
    存在，為有理由，應予准許。
五、訴訟費用負擔之依據：民事訴訟法第78條。並依職權確定訴
    訟費用額為1,000元，由被告負擔。 　 
中　　華　　民　　國　　110 　年　　4 　　月　　28　　日
                  臺灣嘉義地方法院嘉義簡易庭
                                  法　官　陳寶貴
以上正本係照原本作成。
如對本判決上訴，須於判決送達後20日內向本庭（嘉義市○○路
000○0號）提出上訴狀（均須按他造當事人之人數附繕本）。如
委任律師提起上訴者，應一併繳納上訴審裁判費。
中　　華　　民　　國　　110 　年　　4 　　月　　28　　日
                                  書記官  江靜盈

附表：
編號 發票日 票面金額 (新臺幣) 到期日 利息起算日 票據號碼 1 109.1.12 60,000元 109.6.30 109.6.30 CH588175